臺灣高雄地方法院民事判決　　　　　　　　 95年度訴字第8號
原　　　　告　合作金庫商業銀行股份有限公司
法定　代理人　己○○
訴訟　代理人　乙○○
被　　　　告　正笙管理顧問股份有限公司
法定　代理人　丁○○
　　　　　　　甲○○
　　　　　　　邱秀玲
訴訟　代理人　成介之律師
被　　　　告　丁○○
　　　　　　　甲○○
　　　　　　　丙○○
當事人間請求清償債務事件，本院於民國96年6 月27日言詞辯論
終結，判決如下：
    主  文
被告應連帶給付原告新臺幣壹佰玖拾伍萬元，及自民國九十四年
二月二十五日起至清償日止，按週年利率百分之四點零六一五計
算之利息，暨自民國九十四年三月二十六日起至清償日止，其逾
期在六個月以內者，按上開利率百分之十，逾期超過六個月者，
按上開利率百分之二十計算之違約金。
訴訟費用由被告連帶負擔。
    事實及理由
一、原告之法定代理人原為戊○○，於訴訟進行中已變更為己○○，並已依法聲明承受訴訟，被告正笙管理顧問股份有限公
    司（下稱正笙公司）之法定代理人原為被告丁○○，於訴訟
    進行中已變更為被告丁○○、甲○○及邱秀玲，亦經原告
    依法聲明承受訴訟，核無不合，均應准許。
二、本件被告經合法通知，均未於最後言詞辯論期日到場，經核
    均無民事訴訟法第386 條各款所列情形，爰依原告之聲請，
    由其一造辯論而為判決。
三、原告主張：被告正笙公司於民國92年5 月9 日邀同被告丁○○、甲○○、丙○○為連帶保證人，向原告借款新臺幣（下
    同）300 萬元，雙方約定借款期間自92年5 月9 日起至97年
    5 月9 日止，利息應自92年5 月9 日起算，第1 次繳息日為
    92 年6月9 日，嗣每月為1 期繳納1 次，本金應自92年6 月
    9 日起以每月為1 期，共分60期攤還，利息依原告基準利率
    加碼週年利率1.525%計算，按月付息。上開借款利率，隨原
    告基準利率變動而調整。且約定不依約清償本金時，視為全
    部到期，且逾期在6 個月內者，按上開利率10% ，超過6 個
    月者，按上開利率20% 加計違約金。詎被告正笙公司僅繳納
    上開借款至94年2 月24日應分期繳納之本金及利息，即未依
    約繳納，依約所負債務視為全部到期，爰依消費借貸及連帶
    保證之法律關係，提起本訴。並聲明求為判決：如主文第1
    項所示。
四、被告正笙公司未於最後言詞辯論期日到場，據其以前到庭所
    為之聲明及陳述如下：因公司營運發生問題，無力清償債務
    等語。並聲明：求為判決駁回原告之訴。
五、被告丁○○、甲○○未於最後言詞辯論期日到場，據其等以
    前到庭所為之聲明及陳述如下：無力清償債務等語。並聲明
    ：求為判決駁回原告之訴。
六、被告丙○○未於最後言詞辯論期日到場，據其以前到庭所為
    之聲明及陳述如下：原告明知伊收入僅5 萬餘元，尚須扶養
    父母，復有房屋貸款之負擔，仍要求伊擔任連帶保證人，若
    伊不擔任連帶保證人，原告即不核撥貸款予伊姊即被告丁○○，被告丁○○則會將伊父交由伊照顧，伊因原告及被告丁○○之脅迫，而與原告簽訂保證契約，擔任連帶保證人，簽
    訂之保證契約，應屬無效。再伊每月收入僅有數萬元，尚需
    扶養父母，原告選任伊為連帶保證人豈無重大疏失？亦違反
    社會公平與正義。又伊所負保證責任之內容，應係被告正笙
    公司經營之佑泰醫院於正常經營下所積欠之款項，對於佑泰
    醫院無法正常經營下所積欠之款項，不在伊所負保證責任之
    範圍。另原告對於被告正笙公司借款之用途及流向全然不為
    評估與管理，且對於佑泰醫院違法經營視而不見，嚴重損害
    伊之權益。且原告應向被告正笙公司請求無效果，始能向伊
    請求等語。並聲明：求為判決駁回原告之訴。
七、原告主張被告正笙公司於92年5 月9 日邀同被告丁○○、甲○○、丙○○為連帶保證人，向原告借款300 萬元，雙方約
    定借款期間自92年5 月9 日起至97年5 月9 日止，利息應自
    92年5 月9 日起算，第1 次繳息日為92年6 月9 日，嗣每月
    為1 期繳納1 次，本金應自92年6 月9 日起以每月為1 期，
    共分60期攤還，利息依原告基準利率加碼週年利率1.525%計
    算，按月付息。上開借款利率，隨原告基準利率變動而調整
    。且約定不依約清償本金時，視為全部到期，且逾期在6 個
    月內者，按上開利率10% ，超過6 個月者，按上開利率20%
    加計違約金。詎被告正笙公司僅繳納上開借款至94年2 月24
    日應分期繳納之本金及利息，即未依約繳納，依約所負債務
    視為全部到期之事實，業據其提出與所述相符之借據、放款
    帳務資料查詢單、合作金庫銀行函等影本各1 份、授信約定
    書影本4 份為證，並為被告於言詞辯論時所不爭執，依民事
    訴訟法第280 條第3 項、第1 項之規定，視同自認，原告主
    張之事實，自堪信為真正。
八、至被告丙○○雖辯稱：原告明知伊收入僅5 萬餘元，尚須扶
    養父母，復有房屋貸款之負擔，仍要求伊擔任連帶保證人，
    若伊不擔任連帶保證人，原告即不核撥貸款予伊姊即被告丁○○，被告丁○○則會將伊父交由伊照顧，伊因原告及被告
    丁○○之脅迫，而與原告簽訂保證契約，擔任連帶保證人，
    簽訂之保證契約，應屬無效。再伊每月收入僅有數萬元，尚
    需扶養父母，原告選任伊為連帶保證人豈無重大疏失？亦違
    反社會公平與正義。又伊所負保證責任之內容，應係被告正
    笙公司經營之佑泰醫院於正常經營下所積欠之款項，對於佑
    泰醫院無法正常經營下所積欠之款項，不在伊所負保證責任
    之範圍。另原告對於被告正笙公司借款之用途及流向全然不
    為評估與管理，且對於佑泰醫院違法經營視而不見，嚴重損
    害伊之權益云云。經查：
    (1)按民法第92條第1 項前段規定，因被詐欺或被脅迫而為意
      思表示者，表意人得撤銷其意思表示。所謂因被脅迫而為
      意思表示，係指因相對人或第三人以不法危害之言語或舉
      動加諸表意人，使其心生恐怖，致為意思表示而言。當事
      人主張其意思表示係因被詐欺或脅迫而為之者，應就其被
      詐欺或被脅迫之事實，負舉證之責任（最高法院95年度臺
      上字第2948號判決、21年上字第2012號判例參照）。且被
      脅迫而為之意思表示，僅表意人得於脅迫終止後，1 年內
      撤銷其意思表示，並非當然無效，此參諸民法第92條第1
      項、第93條之規定自明。查被告丙○○雖辯稱因原告及被
      告丁○○以上開方式脅迫而與原告簽訂保證契約，惟並未
      舉證以實其說，且被告丙○○所辯：原告明知伊收入僅5
      萬餘元，尚須扶養父母，復有房屋貸款之負擔，仍要求伊
      擔任連帶保證人，若伊不擔任連帶保證人，原告即不核撥
      貸款予伊姊即被告丁○○，被告丁○○則會將伊父交由伊
      照顧等情，縱或屬實，客觀上亦難認與「因相對人或第三
      人以不法危害之言語或舉動加諸表意人，使其心生恐怖」
      之情狀同視。況且，被告丙○○並未撤銷被脅迫之意思表
      示，此據被告丙○○於本院言詞辯論時供陳在卷（參見本
      院95年2 月8 日言詞辯論筆錄），揆諸前揭說明，被告丙○○所為與原告簽訂保證契約之意思表示自屬有效，其與
      原告簽訂之保證契約，應非無效。被告丙○○辯稱：伊因
      原告及被告丁○○之脅迫，而與原告簽訂保證契約，擔任
      連帶保證人，簽訂之保證契約，應屬無效云云，自不足採
      。
    (2)保證契約乃當事人約定，一方於他方之債務人不履行債務
      時，由其代負履行責任之契約，民法對於保證人之資格並
      無特別之規定，縱令保證人於債務人不履行債務時，並無
      代負履行責任之資力，亦僅債權人之債權能否如期受償之
      問題，原告同意由被告丙○○擔任連帶保證人，與被告丙○○簽訂保證契約，自無疏失可言，亦與社會公平與正義
      無涉。
    (3)觀諸被告丙○○與原告簽訂之借據及授信約定書，均無被
      告丙○○僅對於被告正笙公司經營之佑泰醫院於正常經營
      下所積欠之債務負保證責任之約定，被告丙○○辯稱：伊
      所負保證責任之內容，應係被告正笙公司經營之佑泰醫院
      於正常經營下所積欠之款項，對於佑泰醫院無法正常經營
      下所積欠之款項，不在伊所負保證責任之範圍云云。自屬
      無據。
    (4)按消費借貸，係當事人一方移轉金錢或其他代替物之所有
      權於他方，而約定他方以種類、品質、數量相同之物返還
      之契約，貸與人於交付借用物後，本無干涉或評估、管理
      借用人如何使用借用物之權利，且觀諸卷附之借據及授信
      約定書，亦無原告與被告丙○○約定原告應對於借款之流
      向及用途為評估與管理，若評估與管理不當，被告丙○○
      之連帶保證責任即可免除或減輕，被告丙○○自以不得以
      原告對於借款之流向及用途評估或管理不當為由，據為免
      除或減輕其依與原告間之契約所負連帶保證責任之理由。
    (5)從而，被告丙○○上開辯解，均無足取。
九、按稱消費借貸者，謂當事人一方移轉金錢或其他代替物之所
    有權於他方，而約定他方以種類品質、數量相同之物返還之
    契約；借用人應於約定期限內，返還與借用物種類、品質、
    數量相同之物；遲延之債務，以支付金錢為標的者，債權人
    得請求依法定利率計算之遲延利息，但約定利率較高者，仍
    從其約定利率；當事人得約定債務人於債務不履行時，應支
    付違約金，民法第474 條第1 項、第478 條前段、第233 條
    第1 項、第250 條第1 項分別定有明文。次按，稱保證者，
    謂當事人約定，一方於他方之債務人不履行債務時，由其代
    負履行責任之契約；保證債務，除契約另有訂定外，包含主
    債務之利息、違約金、損害賠償及其他從屬於主債務之負擔
    ，民法第739 條、第740 條亦有明文。又按，保證債務之所
    謂連帶，係指保證人與主債務人負同一債務，對於債權人各
    負全部給付之責任者而言，此就民法第272 條第1 項規定連
    帶債務之文義參照觀之甚明。故連帶保證與普通保證不同，
    縱使無民法第746 條所揭之情形，亦不得主張同法第745 條
    關於檢索抗辯之權利（最高法院45年臺上字第1426號判例參
    照）。查本件正笙公司因未依約清償上開借款本金，依其與
    原告間之約定，全部債務視為到期，揆諸前開規定，自應清
    償積欠之本金、利息及違約金，而被告丁○○、甲○○、丙○○為被告正笙公司上開借款之連帶保證人，依上開規定及
    說明，均應就上述借款，與被告正笙公司負連帶清償之責任
    。至被告正笙公司雖辯稱：因公司營運發生問題，無力清償
    債務云云，被告丁○○、甲○○辯以：無力清償債務云云，
    被告丙○○則以：原告應向被告正笙公司請求無效果，始能
    向伊請求云云置辯。惟按，債務人無為一部清償或緩期清償
    之權利，民法第318 條第1 項定有明文，被告正笙公司、甲○○、丙○○自均不得以無力清償債務，據為一部清償或緩
    期清償之理由。其次，被告丙○○乃上開借款之連帶保證人
    ，揆諸前揭判例之意旨，並不得主張民法第745 條所規定於
    債權人未就主債務人之財產強制執行而無效果前，對於債權
    人得拒絕清償之檢索抗辯權利。是被告正笙公司、丁○○、
    甲○○、丙○○上開辯解，均不足採。從而，原告依消費借
    貸及連帶保證之法律關係，請求被告連帶給付如主文第1 項
    所示之本金、利息及違約金，洵屬有據，應予准許。
十、據上論結，本件原告之訴為有理由，依民事訴訟法第385 條
    第1 項前段、第85條第2 項，判決如主文。
中　　華　　民　　國　　96　　年　　6　　月　　29 　　日
                  民事第三庭  法　官　伍逸康
以上正本證明與原本無異。
如不服本判決，應於送達後20日內，向本院提出上訴狀並表明上
訴理由，如於本判決宣示後送達前提起上訴者，應於判決送達後
10日內補提上訴理由書（須附繕本）。
中　　華　　民　　國　　96　　年　　7 　　月　　 2　　日
                              書記官  林雯琪
